【裁判字號】    90,易,542
【裁判日期】    900517
【裁判案由】    毀棄損壞
【裁判全文】
臺灣高雄地方法院刑事判決                            九十年度易字第五四二號
    公  訴  人  臺灣高雄地方法院檢察署檢察官
    被      告  戊○○
右列被告因毀棄損壞案件，經檢察官提起公訴（八十九年度偵字第二五七一九號），
本院判決如左：
    主  文
戊○○毀棄他人之菸草，足以生損害於他人，處拘役肆拾日，如易科罰金以佰元折
算壹日。
    事  實
一、戊○○所有位於高雄縣美濃鎮○○街一號之檳榔園，與丁○○所有位於高雄縣美
    濃鎮○○○段二九三五地號之菸草田毗鄰，二人常因農地之事發生爭執，戊○○
    並於民國八十七年間因傷害丁○○案件，經法院判處罰金確定執行完畢在案。詎
    戊○○仍不知謹慎，雖預見未做防護措施即在其檳榔園噴灑農藥，可能導致毗鄰
    之丁○○菸草田內菸草遭農藥噴灑枯死之結果，竟於八十九年十月七、八日左右
    於其檳榔園毗鄰丁○○菸田交界處噴灑農藥（除草劑），丁○○當場見狀即加以
    阻止，惟戊○○仍基於毀損之犯意，未做防護措施即恣意噴灑，使農藥擴散至毗
    鄰之丁○○菸田，致該田內菸草三百五十株因之枯萎死亡，足以生損害於丁○○
    ，損失約計新台幣（下同）一萬五千元。嗣於八十九年十月十二日丁○○報警處
    理，翌日經警員甲○○至現場勘驗，並拍攝現場菸草枯死之照片六幀。
二、案經丁○○訴由高雄縣警察局旗山分局報請台灣高雄地方法院檢察署檢察官偵查
    起訴。
    理  由
一、訊據被告戊○○矢口否認有上開毀損犯行，辯稱：伊僅在其檳榔園內噴除草劑，
    沒有以農藥噴到告訴人之菸草；事後伊有照相，告訴人之菸草並無損害云云。惟
    查：
（一）右揭被告如何於八十九年十月七、八日左右利用其在檳榔園內噴灑除草劑之機
      會，故意在毗鄰告訴人菸草田交界處噴灑農藥，且未做任何防護措施，經告訴
      人加以勸阻仍不停止，致該田內三百五十株菸草因此枯死，告訴人受有上開損
      害等事實，業據告訴人丁○○於警、偵訊及本院調查、審理時指訴綦詳，核與
      證人甲○○即告訴人十月十二日報案翌日勘查現場並拍攝照片之警員於本院調
      查時到庭證稱：八十九年十月十二日報案隔日，伊即去現場勘查並拍攝照片六
      張，當時告訴人與被告檳榔園交接處，菸葉有枯死情形，該枯死株數係告訴人
      自行清點等語；及證人乙○○即美濃菸葉輔導區主任於本院同次調查程序時證
      述：伊至現場查看，告訴人菸草在與被告檳榔園交接處確有枯死情形等語相符
      （見本院九十年四月二日訊問筆錄），復有該告訴人菸草枯萎死亡之現場照片
      六張附卷可佐。又被告於其檳榔園內所噴灑之農藥係除草劑年年春，已據其於
      警訊及本院審理時供承明確（參警卷八十九年十月三十日警訊筆錄、本院九十
      年五月三日審判筆錄），而告訴人上開菸草田中之菸草係遭除草劑噴灑導致枯
      死乙節，亦經證人即美濃菸葉輔導區主任乙○○於本院上開調查程序時證述：
      枯死原因依據農業常識判斷係遭除草劑噴到所致，應非一般農藥等語屬實（詳
      本院九十年四月二日訊問筆錄），足認被告確有上開故意噴灑除草劑致告訴人
      之菸草枯死之毀損犯行甚明。
（二）被告辯稱告訴人所提出之照片不實在，其所提卷附親自拍攝之照片始為真實，
      由該照片所示告訴人之菸草並無枯死受損情形一情，雖經證人丙○○於本院調
      查程序時證稱：八十九年十一月一日被告請伊去看菸草並拍照，去看時檳榔園
      周遭告訴人之菸草並無枯死等語（見本院九十年四月二日訊問筆錄）。惟卷附
      告訴人所提照片六幀，係警員甲○○於報案翌日即八十九年十月十三日，基於
      職權親至現場勘查、拍攝，用以附於警卷內之證物，已如前述；觀之該照片所
      示，告訴人之菸草在與被告檳榔園交接處確有枯死情形，甚臻明確，堪認該照
      片與事實相符。況證人丙○○並未於被告噴除草劑時在場親自見聞，已據證人
      於本院該次訊問時自承在卷，而事後枯死之菸草告訴人有補種，復據告訴人陳
      稱在卷，被告對此亦無爭執，尚難以卷附被告遲至八十九年十一月一日始拍攝
      之照片，及證人丙○○同日至現場觀看之上開證述情形，資為被告有利之認定
      。
（三）至被告另辯稱：告訴人今年度菸草收穫量與同期菸農相比甚高，顯見其並無損
      害云云，並於本院九十年五月三日審判期日當庭提出卷附之美濃輔導站八十九
      至九十年期菸農繳菸日期及次序表二份為證。惟觀之該繳菸表上所載「收購菸
      農姓名及『應繳』菸葉數量」，核其性質係屬菸葉收成數量之預估表無訛；況
      第二期之收購日期上列有五月四日，顯為本院審判期日（五月三日）後尚未到
      來之期日甚明，益徵告訴人於本院審理中陳稱：該表為輔導站事先預估要菸農
      繳交之菸葉數量，但伊實際繳交之數量較該預估數量少等語（九十年五月三日
      審判筆錄參照），與事實相符，堪予憑採。被告上開所辯與事實不符，自難據
      該表為被告有利之認定。
  綜上，被告上開辯稱未噴死告訴人之菸草云云，顯屬畏罪卸責之詞，並不足採。事
  證明確，被告毀損犯行已堪認定。
二、按行為人對於構成要件之事實，遇見其發生而其發生並不違背其本意者，以故意
    論，刑法第十三條第二項定有明文；被告於其所有檳榔園噴灑除草劑時，未設有
    任何阻絕措施，已據其自承在卷（見本院九十年五月三日審判筆錄），又其前曾
    與毗鄰農地之告訴人發生爭執，更應謹慎從事，詎其可預見該告訴人之菸草因其
    未設防護措施即噴灑除草劑而導致枯死之結果，並經告訴人在場加以勸阻仍不停
    止，顯見該結果之發生不違背其本意，足認被告確具毀損之主觀犯意甚明。是核
    被告上開所為，係犯刑法第三百五十四條之毀損罪。審酌被告與告訴人間既曾因
    毗鄰農地屢有糾紛，竟仍不知謹慎從事農作，做好阻絕措施，犯罪動機及目的可
    議，犯後未見認錯悔過之具體表現，且迄今復未與告訴人達成民事和解，賠償告
    訴人之損害，惟其犯罪情節尚屬輕微，及告訴人之損害非鉅等一切情狀，量處如
    主文所示之刑。又被告行為後，中華民國刑法第四十一條第一項業於九十年一月
    十日修正公布，同年月十二日生效，雖被告所犯為最重本刑二年以下有期徒刑之
    罪，且經本院量處拘役四十日，依其行為時即修正前刑法第四十一條之規定，所
    宣告之刑本得易科罰金，然其行為後刑法第四十一條既經修正，且修正後新法規
    定得宣告易科罰金之範圍，較修正前之舊法為廣，自應依刑法第二條第一項前段
    「從新從輕」原則，適用裁判時之法律即修正後之刑法第四十一條第一項之規定
    ，併予諭知易科罰金之折算標準。
據上論斷，應依刑事訴訟法第二百九十九條第一項前段，刑法第二條第一項前段、第
三百五十四條、修正後第四十一條第一項，罰金罰鍰提高標準條例第一條前段、第二
條，判決如主文。
本案經檢察官劉河山到庭執行職務。
中      華      民      國      九十    年      五      月    十七      日
                                  臺灣高雄地方法院刑事第六庭
                                      審判長法  官    趙家光
                                            法  官    邱明弘
                                            法  官    林韋岑
右正本證明與原本無異。
如不服本判決，應於判決送達後十日內，向本院提出上訴狀。
                                            書記官    董明惠
中      華      民      國      九十    年      五      月    十七      日
附錄本案論罪科刑條文
刑法第三百五十四條：
毀棄、損壞前二條以外之他人之物，或致令不堪用，足以生損害於公眾或他人者，處
二年以下有期徒刑、拘役或五百元以下罰金。


司法院資訊處製作；財團法人民間司法改革基金會備份。
